【裁判字號】    97,交聲,414
【裁判日期】    970226
【裁判案由】    違反道路交通管理處罰條例聲明異議
【裁判全文】
臺灣臺北地方法院交通事件裁定         97年度交聲字第414號
原處分機關  交通部公路總局臺北區監理所
異議人即
受處分人    甲○○
上列異議人即受處分人因違反道路交通管理處罰條例案件，對於
交通部公路總局臺北區監理所於民國九十七年一月十四日所為之
處分（原處分案號：北監自裁字第裁四○—Ｚ00000000
號），聲明異議，本院裁定如下：
    主  文
異議駁回。
    理  由
一、按「汽車行駛高速公路及快速公路，不得在路肩上行駛，或
    利用路肩超越前車或倒車；汽車行駛於高速公路、快速公路
    或設站管制之道路，不遵使用限制、禁止、行車管制及管理
    事項之管制規則，而未依規定使用路肩者，處汽車駕駛人新
    臺幣三千元以上六千元以下罰鍰，並記違規點數一點」，高
    速公路及快速道路交通管制規則第九條第一項第二款、道路
    交通管理處罰條例第三十三條第一項第九款、第六十三條第
    一項第一款定有明文。
二、本件異議人即受處分人甲○○於民國九十六年八月十七日駕
    駛車牌號碼：六五七五—ＮＭ自用小客車行經國道三號北上
    二六．三公里處，未依規定行駛路肩，經內政部警政署國道
    公路警察局第九警察隊木柵分隊員警以照相採證後，以異議
    人車輛有違反道路交通管理處罰條例第三十三條第一項第八
    款規定之行為，經科學儀器拍照後以內政部警政署國道公路
    警察局公警局交字第Ｚ00000000號舉發違反道路交
    通管理事件通知單逕行舉發，指定應於九十六年九月十七日
    到案，嗣異議人於九十六年八月三十一日提出申訴，由原處
    分機關函請舉發單位調查結果，因認上揭車輛於行進間確有
    違規跨越路面邊線行駛路肩之違規行為，原處分機關乃依道
    路交通處罰條例第三十三條第一項第九款、第六十三條第一
    項第一款之規定，於九十七年一月十四日以北監自裁字第裁
    四○—Ｚ00000000號舉發違反道路交通管理事件裁
    決書裁處異議人罰鍰四千元，並記違規點數一點，異議人於
    九十七年一月十四日收受該裁決書，於九十七年一月二十九
    日以聲明異議狀聲明異議等情，有聲明異議狀（見本院卷第
    五至七頁）、採證照片（見本院卷第八頁）、交通部公路總
    局臺北區監理所北監自裁字第裁四○—Ｚ00000000
    號舉發違反道路交通管理事件裁決書（見本院卷第九頁）、
    內政部警政署國道公路警察局公警局交字第Ｚ000000
    00號舉發違反道路交通管理事件通知單（見本院卷第十頁
    ）、送達證書（見本院卷第十二頁）及交通違規陳述單及查
    詢單（見本院卷第十三頁）等資料附卷足證。
三、異議意旨略以：異議人確有於九十六年八月十七日駕駛車牌
    號碼：六五七五—ＮＭ自用小客車行經國道三號北上二六．
    三公里處，惟查，該路段匝道設計不當，異議人當日依規定
    駕駛車輛駛入國道高速公路後，受其他車輛排擠，以致無法
    順利駛入主流車道，國道警察以攝影之方式舉發異議人車輛
    有行駛路肩之違規行為，實難甘服，為此聲明異議，請求撤
    銷原處分等語。
四、經查，異議人於九十六年八月十七日駕駛車牌號碼：六五七
    五—ＮＭ自用小客車行經國道三號北上二六．三公里處，確
    實行駛於路肩，此為異議人所自承（見本院卷第六頁），並
    有採證照片附卷可憑（見本院卷第八頁），應堪採信。異議
    人雖辯稱該路段匝道設計不當，異議人當日依規定駕駛車輛
    駛入國道高速公路後，受其他車輛排擠，無法駛入主流車道
    云云。惟查：
  (一)按「汽車在同向二車道以上之道路，除應依標誌或標線之指
    示行駛外，並應遵守由同向二車道進入一車道，應讓直行車
    道之車輛先行，無直行車道者，外車道之車輛應讓內車道之
    車輛先行。但在交通壅塞時，內、外側車道車輛應互為禮讓
    ，逐車交互輪流行駛，並保持安全距離及間隔；又除準備停
    車或臨時聽車外，不得駛出路面邊線或跨越兩條車道行駛」
    ，道路交通安全規則第九十八條第一項第四款、第五款定有
    明文。所謂「路面邊線」，係用以指示路肩或路面外側邊緣
    之界線；「路肩」，則是指設於車道之外側，路面邊線與護
    欄或邊溝間之部分，道路交通標誌邊線號誌設置規則第一百
    八十三條及高速公路及快速道路交通管制規則第二條第十六
    款分別定有明文。考其立法目的，係在促令汽車駕駛人安全
    駕駛，並確實空出路肩車道，供因機件故障或其他緊急情況
    無法繼續行駛之車輛暫時停車待援，或執行任務之救護車、
    消防車、警備車、工程車、救濟車及吊車得以順利執行道路
    救護、救援之工作。異議人既考領有汽車駕駛執照，並實際
    參與道路交通之運作，對此等交通規則負有知悉之義務，要
    不得以不知為由主張免除責任。依卷附採證照片顯示異議人
    所駕駛自用小客車於行經國道三號北上二六．三公里處，與
    前後行進車輛緊密相鄰等情，足徵當時該路段行車車速應相
    當緩慢，衡情倘異議人所駕駛車輛於行駛高速公路過程中，
    遵守規定將汽車行駛在路面邊線內側之車道內，並互相禮讓
    、逐車交互輪流行駛，以匝道入口車道之路面寬度，料不致
    導致該部車輛有無法及時切入內線車道，而不得不先將汽車
    駛入右側路肩之虞，是異議人所辯不得已駛入路肩，等待切
    入時機云云，應屬卸責推諉之詞，難以採信。另道路主管機
    關本得於法令授權範圍內，基於權責對於各項行政措施為具
    體裁量、規劃，以求達成道路充分利用、維持交通秩序、保
    障道路使用人往來便利與安全之行政目的，除有違背法令或
    明顯矛盾、錯誤，司法機關亦不得涉入行政權核心領域，民
    眾對於行政機關具體行政措施如有意見，自應循正當管道向
    行政機關陳情、反應，尚不得以民眾主觀認定是項行政措施
    不合理或設計不良，作為免責事由。況員警利用科學儀器照
    相取締違規汽車駕駛行為，乃其受國家行政機關指揮監督下
    依法執行公務之行為，自應勇於任事確實執行，以維護交通
    秩序與安全。承此，上開車輛違規行駛路肩之路段，縱有該
    規劃不當、不易匯入匝道之情事，亦不得作為阻卻違規責任
    之正當理由。
  (二)綜上堪認，上揭違規事實已臻明確，異議人空言否認有違規
    行為，要無可採，本件事證明確，異議人違規行為堪以認定
    ，應依法處罰。
五、綜上所述，本件異議人於上開時、地駕駛車輛行駛國道三號
    北上二六．三公里處，確有未依規定行駛路肩之違規事實應
    堪認定，原處分機關依道路交通管理處罰條例第三十三條第
    一項第九款、六十三條第一項第一款及違反道路交通管理事
    件統一裁罰基準及處理細則第四十三條、第四十四條、第六
    十七條及違反道路交通管理事件統一裁罰基準表等規定，裁
    處受處分人罰鍰四千元，並記違規點數一點，核無違誤。異
    議人聲明異議，指摘原處分不當，為無理由，應予駁回。
據上論斷，應依道路交通案件處理辦法第十九條，裁定如主文。
中    華    民    國    97    年    2     月    26    日
                        交通法庭法  官  李家慧
以上正本證明與原本無異
如不服本裁定應於送達後5日內向本院提出抗告狀
                                書記官  鄭淑丰
中    華    民    國    97    年    2     月    26    日


司法院資訊處製作；財團法人民間司法改革基金會備份。
